臺灣彰化地方法院民事判決　　　　　　　　　　　　　　九十三年度簡上字第六號
　　上　訴　人　甲○○○○○○.
　　訴訟代理人　方鴻枝律師
　　被上訴人　　乙○○
右當事人間請求返還價金事件，上訴人不服中華民國九十二年十一月二十日本院彰化
簡易庭所為之第一審判決 (九十二年度彰簡字第四五一號)，提起上訴，本院於九十
三年十月五日言詞辯論終結，判決如左：
    主      文
上訴駁回。
第二審訴訟費用由上訴人負擔。
    事實及理由
一、本件上訴人在原審起訴主張其於民國  (下同)九十年二月五日委請被上訴人承作
    「柴油車溫熱油心軸加工專用機」  (下稱系爭機器)一台，約定總價金為新台幣
    (下同)二十萬元，工作天數一百天，保固期間為一年，而被上訴人於九十一年三
    月十六日交付系爭機器，上訴人先行交付十六萬九千元之價金，嗣上訴人使用系
    爭機器後發現容易故障，無法生產使用，乃通知被上訴人帶回修理，系爭機器在
    被上訴人修理後更不堪使用，上訴人於九十一年八月二十六日寄發存證信函解除
    契約及請求返還上開價金，但被上訴人均置之不理，爰依民法第三百五十四條第
    一項、第三百五十九條及第二百五十九條規定訴請被上訴人回復原狀等情。原審
    法院審理結果為上訴人全部敗訴之判決，上訴人不服提起上訴，並聲明：(一)原
    判決廢棄，(二)被上訴人應給付上訴人十六萬九千元，及自起訴狀繕本送達翌日
    起至清償日止按年息百分之五計算之利息。
二、被上訴人則否認系爭機器有何瑕疪，被上訴人在交付系爭機器前先行試機十日，
    交貨後再由上訴人試機四十日，上訴人在確認無瑕疪後始付清尾款，況上訴人已
    生產六萬多支，又在系爭機器保固期間私自更換電控箱、馬達等零件，造成系爭
    機器無法運轉，自不得歸責於被上訴人。另系爭機器實際價金僅十九萬元，而上
    訴人因逾期交貨自行扣款三萬元等語置辯。原審法院審理結果為上訴人全部敗訴
    之判決，上訴人不服提起上訴，被上訴人則聲明：上訴駁回。
三、兩造不爭執之事項：
  (一)本院於九十三年二月二十四日勘驗時，系爭機器之現況已非被上訴人交付當時
      之現狀，上訴人自認確有更換馬達之情事，且系爭機器當時安裝之電氣控制箱
      目前去向不明。
  (二)上訴人於九十一年八月二十六日寄發存證信函，被上訴人已收受。
  (三)系爭機器之現況為不堪使用。
四、得心證之理由：
    兩造就本件訴訟之爭點，乃系爭機器有無上訴人指稱之瑕疵？該瑕疵是否可歸責
    於被上訴人？又上訴人主張解除契約返還價金是否有據？茲分別說明如次：
  (一)上訴人雖主張系爭機器確有：１馬達由廢棄電子零件拆取。２馬達軸僅０．八
      公分，負載徑一．五公分，長三．二公分之刀架套筒，增加不良離心力。３切
      削刀僅用一支０．二五公分螺絲固定，難以微調欲加工物品之精密度。４在三
      千轉速運轉時，機器本身產生跳動，難以切削外徑０．三五公分之欲加工物件
      ，造成馬達不堪負荷，容易損壞及燒燬控制箱。５馬達內部球形軸承欠缺主軸
      設備，馬達軸心過於凸出致切削時產生跳動，不利切削等瑕疵，並提出照片多
      幀為憑  (參見九十三年二月二日書狀)，然為被上訴人所否認，並抗辯稱上訴
      人曾自行更換馬達、電氣控制箱等零件等語，而上訴人亦自認確有自行更換系
      爭機器馬達，且被上訴人當時安裝之電氣控制箱去向不明之事實 (參見九十三
      年二月二十四日勘驗筆錄) ，則上訴人在原審起訴時之系爭機器現況顯然已非
      被上訴人當初交付之機器甚明，故上訴人聲請本院囑託台灣區機器工業同業公
      會鑑定系爭機器之瑕疪，固經兩造同意以系爭機器現況鑑定，惟其勘驗情形既
      為：１系爭機器無操作手冊，閒置多時，三個馬達均無型錄規格。２車刀直接
      用套筒套在馬達軸心，沒有固定措施。３加工刀具沒有微調措施。４控制箱未
      裝在機台上，燒燬現象無法判定，機器無法運轉。５馬達為小型直流馬達，無
      法作刀架、刀座之調整及固定。６操作開關用箱以鐵罐代替。７電線無固定及
      保護裝置。８齒輪無防塵裝置，機器無加潤滑油之裝置等情 (有該同業公會於
      九十三年七月一日出具機械設備查驗報告書乙件可按) ，即與上訴人主張之瑕
      疪有重大差異，且台灣區機器工業同業公會鑑定之系爭機器現況並非被上訴人
      當初交付之原始機器，已如前述，則前開查驗報告書所示系爭機器之瑕疪是否
      可歸責於被上訴人，猶有疑問，自不得僅憑前開查驗報告書鑑定結論「系爭機
      器依現況無法操作使用」等文字，遽認系爭機器現況之瑕疪即為被上訴人設計
      不當所致，參酌民事訴訟法第二百七十七條本文規定，上訴人自應就「系爭機
      器之瑕疪應可歸責於被上訴人」之有利事實負舉證責任。
  (二)按物之出賣人對於買受人，應擔保其物依第三百七十三條之規定危險移轉於買
      受人時無滅失或減少其價值之瑕疵，亦無滅失或減少其通常效用或契約預定效
      用之瑕疵，民法第三百五十四條第一項定有明文。又物之瑕疵擔保責任之成立
      ，必以物有滅失或減少價值或效用之瑕疵，且須其瑕疵於危險移轉時確已存在
      為前提。另所謂物之瑕疵，係指存在於物之缺點而言，凡依通常交易觀念，或
      依當事人之決定，認為物應具備之價值、效用或品質而不具備者，始為物有瑕
      疵。若出賣之特定物所含數量之缺少，必其缺少促使物之價值、效用或品質有
      欠缺，方足構成物之瑕疵 (參見最高法院八十二年度台上字第一一五八號、八
      十五年度台上字第六六四號判決意旨) 。本件兩造於九十年二月五日簽訂系爭
      機器之訂購合約書，而該合約書內容僅就機器名稱  (即合約所稱之「主旨」)
      、加工明細、數量、價格、付款方式、工作天數及保固期間等項目為約定，並
      未約定系爭機器應具備之產能、驗收標準及可容許公差範圍等功能項目乙節，
      已為兩造一致不爭執，並有卷附該訂購合約書乙件足憑  (參見原審卷第八頁)
      ，則系爭機器之通常效用或契約預定效用為何，兩造既未約定，仍應由上訴人
      就此項有利於己之事實負舉證責任，上訴人雖主張合約書之加工明細即為兩造
      約定系爭機器之規格，若未約定亦應有通常之效能云云，惟系爭機器屬專業性
      之加工機械，所謂「通常效用」之標準何在，被上訴人承製系爭機器究應達到
      如何之效能始符合所謂之「通常效用」，上訴人在原審及迄至本院言詞辯論終
      結前均未就上開事實舉證以實其說，本院自無從據以認定系爭機器之效能已低
      於「通常效用」或「契約預定效用」，上訴人此部分之主張即嫌無憑。另依前
      揭最高法院判決意旨，上訴人主張被上訴人應負系爭機器之瑕疵擔保責任，必
      須系爭機器確有減少價值或效用之瑕疵，且該項瑕疵於交付時確已存在為前提
      ，而系爭機器縱如上訴人所稱確有瑕疵，但該瑕疵部分是否於被上訴人交付時
      即已存在，上訴人亦未提出相關證據資料證明之，復在系爭機器保固期間內自
      行更換馬達等零件，且拆解更換之馬達等零件猶未保留供核對鑑定，本院尚難
      僅因上訴人片面之指摘，逕為有利於上訴人之認定。從而系爭機器縱令確有瑕
      疵存在，然自上訴人收受系爭機器起，迄至上訴人於九十二年八月二十八日提
      起本件訴訟時，已有一年五個月之時間，上訴人就系爭機器之瑕疵究於何時存
      在既無法證明，即無從認定該項瑕疵之存在應可歸責於被上訴人至明。
  (三)又買賣因物有瑕疵，而出賣人應負擔保之責者，買受人得解除契約，民法第三
      百五十九條固設有規定，惟依前述，系爭機器之瑕疵既無從證明於被上訴人交
      付時確已存在，被上訴人即無負擔系爭機器瑕疵擔保責任之可能，縱令上訴人
      於九十一年八月二十六日寄發存證信函通知被上訴人為解除契約之意思表示，
      其解除契約亦不合法，自不生系爭機器買賣契約解除之效力，故上訴人起訴請
      求被上訴人返還買賣價金乙事，即屬無據。
五、綜上所述，上訴人就系爭機器之瑕疵既無法舉證證明於被上訴人交付時已存在，
    且系爭機器之瑕疵確係被上訴人設計不當所致，則上訴人主張被上訴人應負物之
    瑕疵擔保責任，並以被上訴人拒絕修補為由，進而主張依民法第三百五十九條規
    定解除系爭機器買賣契約，再依民法第二百五十九條第一項規定請求返還價金十
    六萬九千元，即嫌無憑，應予駁回。原審判決基於同一法律上之理由駁回上訴人
    在原審之訴，雖漏未同時諭知駁回上訴人關於假執行之聲請，惟該項假執行裁判
    之疏漏，應屬是否補充判決之問題，亦與本案判決結果不生影響，仍應認原審判
    決尚無不妥，應予維持。上訴意旨指摘原判決為不當，求予廢棄改判，即無理由
    ，應由本院駁回上訴人之上訴。
六、再本件事證已臻明確，兩造其餘主張陳述及所提之證據資料，核與本判決所得之
    心證結果不生影響，毋庸再予逐一論述，附此敘明。
七、結論：本件上訴人之上訴為無理由，並依民事訴訟法第四百三十六條之一第三項
    、第四百四十九條第一項、第四百六十三條、第七十八條，判決如主文。
中　　　華　　　民　　　國　　九十三　　年　　　十　　　月　　 十九　　 日
                                    臺灣彰化地方法院民事第一庭
                                        審判長法  官    羅   培   昌
                                              法　官    蔡   紹   良
                                              法　官    林   金   灶
右為正本係照原本作成
不得上訴
中　　　華　　　民　　　國　　九十三　　年　　　十　　　月　　 十九　　 日
                                          法院書記官　  莊   何   江
